最高法院民事裁定　　　　　　　一○○年度台抗字第九七五號
抗　告　人　王善慧
　　　　　　林燦良
上列抗告人因與相對人廖金花間請求塗銷所有權移轉登記等上訴
事件，對於中華民國一○○年十月四日台灣高等法院裁定（一○
○年度重上字第三二八號），就關於核定訴訟標的價額部分，提
起抗告，本院裁定如下：
    主  文
抗告駁回。
抗告訴訟費用由抗告人負擔。
    理  由
按核定訴訟標的之價額，以起訴時之交易價額為準；無交易價額
者，以原告就訴訟標的所有之利益為準，民事訴訟法第七十七條
之一第二項定有明文。所謂起訴時之交易價額，係指起訴時之市
價而言。至於訴訟標的之價額，乃法院應依職權調查核定之事項
，不受當事人主張之拘束。本件抗告人就其與相對人廖金花間請
求塗銷所有權移轉登記等事件，對於台灣台北地方法院九十九年
度重訴字第五六三號判決，提起上訴，未據繳納裁判費。原法院
認定：第一審判命：(一)抗告人王善慧應將如原裁定附表（下稱附
表）一所示房地之所有權移轉登記予以塗銷；(二)抗告人林燦良應
將該房地如附表二之抵押權設定登記予以塗銷；並駁回相對人其
餘之訴。抗告人就其敗訴部分提起上訴，其中關於(一)部分，依相
對人起訴時附表一編號一房地價值為新台幣（下同）二百九十四
萬七千八百七十三元（房屋課稅現值：二十二萬三千六百元、土
地公告現值：二百七十二萬四千二百七十三元）、編號二房地價
值為七百零七萬七千六百元（房屋課稅現值十一萬九千六百元、
土地公告現值六百九十五萬八千元），合計一千零二萬五千四百
七十三元；關於(二)部分，因抵押權擔保債權為三千萬元，高於上
開房地價值，應以該房地價值為其訴訟標的價額等情，因而據以
核定其訴訟標的價額共為二千零五萬零九百四十六元，揆諸首開
說明，於法並無違背。抗告意旨以附表一編號一固依上開方式計
算，惟編號二應依起訴時之象徵性交易價額一萬元計之云云，已
有未合。至抗告人指稱相對人請求塗銷房地所有權登記部分，不
論勝敗，均無再請求塗銷抵押權登記之必要，且該抵押權乃其二
人間擔保關係，相對人之請求於理未合，其上訴利益僅為塗銷房
地所有權登記之部分一節，乃相對人本案訴訟請求准否之問題，
尚與本件訴訟標的價額之核定無涉，抗告意旨執此指摘原裁定關
於核定訴訟標的價額部分為不當，聲明廢棄，非有理由。
據上論結，本件抗告為無理由。依民事訴訟法第四百九十五條之
一第一項、第四百四十九條第一項、第九十五條、第七十八條，
裁定如主文。
中    華    民    國  一○○  年   十二   月   十五   日
                      最高法院民事第七庭
                          審判長法官  顏  南  全  
                                法官  林  大  洋  
                                法官  鄭  傑  夫  
                                法官  陳  玉  完  
                                法官  陳  國  禎  
本件正本證明與原本無異
                                      書  記  官  
中    華    民    國  一○○  年   十二   月  二十七  日
                                                      v